---
output: reprex::reprex_document
knit: reprex::reprex_render
---

Proyecto final de estadística no paramétrica 

# A Real Example that Illustrates Interesting Properties of Bootstrap Bias Correction 

@author: Diego Velázquez
@author: Marcelino Sánchez 
@author: Enrique Vargas 

# Cálculo del estimador $\hat{\theta^{BC}}$. 

Dudas por hacer: 

1. En qué momento se aplica el Bootstrap? Se aplica sobre $\hat{\theta^{BC}}$ ? 

```{r}
#set.seed(3000)
n <- 10; 
lambda1 <- 1; 
lambda2 <- 5;  
thetaVector <-  rep(3, n)
dVector <- rep(2,n)

# Definimos un vector x simulado de una exponencial  
x <- rexp(n, lambda1)+ thetaVector + dVector 
y <- rexp(n, lambda2) - thetaVector+ dVector

# Definimos los estadísticos de orden X, Y, para eso X es el arreglo ordenado de x y Y es el arreglo ordenado de y 
X <- sort(x)
Y <- sort(y)


# Estimamos theta hat 
theta_hat <- (X[1] - Y[1])/2

# Cálculo alterno de \theta_bc 
sum_1 <- 0;
for(i in 1:n){
    sum_1 <- sum_1 + ( ((n-i+1)/n)^n - ((n-i)/n)^n ) * (X[i] - Y[i])/2
}
theta_bc <- X[1] - Y[1] - sum_1 

print(paste("theta_hat = ", theta_hat), quote = FALSE, digits = 10)
print(paste("theta_bc = ", theta_bc), quote = FALSE, digits = 10)

```

# Cálculo del Error cuadrático medio de $\hat{\theta}$ y de $\hat{\theta}^{BC}$

```{r}

# Definimos la función que nos regresa el valor de mu_i 
mu_i <- function(i, n){
    sum <- 0;
    for(k in n-i+1:n){
        sum <- sum + 1/k; 
    }
    return(sum); 
}
# Definimos la función que nos regresa el valor de sigma_i^2
sigma_i <- function(i, n){
    sum <- 0;
    for(k in n-i+1:n){
        sum <- sum + 1/k^2; 
    }
    return(sum); 
}

lambdaAB <- 1; 
lambdaBA <- 5;

n <- 10; 

MSE_theta <- ((1/lambdaAB - 1/lambdaBA)^2 + 1/lambdaAB^2 + 1/lambdaBA^2)/4*n^2; 
sqrt(MSE_theta); 

# Ahora calculamos MSE_theta_bc 

suma_1 <- 0; 
for(i in 1:n){
    suma_2 <- 0; 
    for(k in (i+1):n){
        if(k <= n){
            suma_2 <- suma_2 + w[i] * w[k]; 
        }
    }
    suma_1 <- suma_1 + (w[i]^2 + 2 * suma_2)* sigma_i(i, n); 
}
suma_1

suma_3 <- 0; 
for(i in 1:n){
    suma_3 <- suma_3 + w[i] * mu_i(i, n);
}

MSE_theta_bc <- (1/lambdaAB^2 + 1/lambdaBA^2) * suma_1 + (1/lambdaAB - 1/lambdaBA)^2 * suma_3^2;

sqrt(MSE_theta_bc)

print(paste("raíz de MSE_theta = ", sqrt(MSE_theta)), quote = FALSE, digits = 10)
print(paste("raíz de MSE_theta_bc = ", sqrt(MSE_theta_bc)), quote = FALSE, digits = 10)

```
