---
output: reprex::reprex_document
knit: reprex::reprex_render
---

Proyecto final de estadística no paramétrica 

# A Real Example that Illustrates Interesting Properties of Bootstrap Bias Correction 

@author: Diego Velázquez
@author: Marcelino Sánchez 
@author: Enrique Vargas 

# Cálculo del estimador $\hat{\theta^{BC}}$. 

Dudas por hacer: 

1. En qué momento se aplica el Bootstrap? Se aplica sobre $\hat{\theta^{BC}}$ ? 

```{r}
n <- 10; 
lambdaAB <- 1; 
lambdaBA <- 5;   

theta <- 3; 
d <- 2; 

thetaVector <- rep(theta, n); 
dVector <- rep(d, n); 

# Definimos un vector x simulado de una exponencial con parámetro lambda = 1 
x <- rexp(n, lambdaAB) + thetaVector + dVector; 
y <- rexp(n, lambdaBA) - thetaVector + dVector; 

# Definimos una función para calcular el sesgo corregido por bootstrap
# @return theta_hat 
# @return theta_bc
calcula_sesgos <- function(x, y){
    # Definimos los estadísticos de orden X, Y, para eso X es el arreglo ordenado de x y Y es el arreglo ordenado de y 
    X <- sort(x); 
    Y <- sort(y); 

    # Estimamos theta hat 
    theta_hat <- (X[1] - Y[1])/2; 

    # Cálculo alterno de \theta_bc para ver si tenemos lo mismo 
    sum_1 <- 0;
    for(i in 1:n){
        sum_1 <- sum_1 + ( ((n-i+1)/n)^n - ((n-i)/n)^n ) * (X[i] - Y[i])/2; 
    }
    theta_bc <- X[1] - Y[1] - sum_1; 

    return(c(theta_hat, theta_bc))
}

res = calcula_sesgos(x, y); 
print(paste("theta_hat = ", res[1]), quote = FALSE, digits = 10)
print(paste("theta_bc = ", res[2]), quote = FALSE, digits = 10)

```

# Simulaciones 
    
```{r}
# Vectores para guardar registro de las estimaciones 
thetasHAT <- c(); 
thetasBC <- c();

M <- 10000; 

for(i in 1:M){
    # Definimos un vector x simulado de una exponencial con parámetro lambda = 1 
    x <- rexp(n, lambdaAB) + thetaVector + dVector; 
    y <- rexp(n, lambdaBA) - thetaVector + dVector; 
    # Obtenemos las estimacioes respectivas 
    res <- calcula_sesgos(x, y);
    thetasHAT[i] <- res[1];
    thetasBC[i] <- res[2];
}

# Vamos a producir un plot que contenga los dos histogramas sobrepuestos con ggplot 
library(ggplot2)

# Definimos un data frame con los datos de thetasHAT y thetasBC
difHAT <- theta - thetasHAT; 
difBC <- theta - thetasBC; 
indexes <- 1:M; 
df <- data.frame(indexes, thetasHAT, thetasBC, difHAT, difBC);

# Crear un plot con dos histogramas sobrepuestos
ggplot(df, aes(x = thetasHAT, fill = "Theta hat")) + 
    geom_histogram(alpha = 0.5, position = "identity", bins = 30) + 
    geom_histogram(aes(x = thetasBC, fill = "Theta bc"), alpha = 0.5, position = "identity", bins = 30) + 
    scale_fill_manual(values = c("Theta hat" = "red", "Theta bc" = "blue")) + 
    labs(x = "Valor", y = "Frecuencia", title = "Histograma de dos variables") + 
    geom_vline(xintercept = theta, linetype = "dashed", color = "black", size = 1)

# Crear un plot con dos histogramas sobrepuestos
ggplot(df, aes(x = difHAT, fill = "Dif Theta hat")) + 
    geom_histogram(alpha = 0.5, position = "identity", bins = 30) + 
    geom_histogram(aes(x = difBC, fill = "Dif Theta bc"), alpha = 0.5, position = "identity", bins = 30) + 
    scale_fill_manual(values = c("Dif Theta hat" = "red", "Dif Theta bc" = "blue")) + 
    labs(x = "Valor", y = "Frecuencia", title = "Histograma de dos variables") + 
    geom_vline(xintercept = 0, linetype = "dashed", color = "black", size = 1)


# Calcular los promedios acumulados de las series 1 y 2
df$prom_acumHAT <- cumsum(df$thetasHAT) / seq_along(df$thetasHAT)
df$prom_acumBC <- cumsum(df$thetasBC) / seq_along(df$thetasBC)

# Crear un plot con los promedios acumulados de las series 1 y 2
ggplot(df, aes(x = indexes)) +
  geom_line(aes(y = prom_acumHAT, color = "Cumm Theta Hat")) +
  geom_line(aes(y = prom_acumBC, color = "Cumm Theta BC")) +
  scale_color_manual(values = c("Cumm Theta Hat" = "red", "Cumm Theta BC" = "blue")) +
  labs(x = "Fecha", y = "Promedio acumulado", title = "Promedio acumulado de las simulaciones") + 
  geom_hline(yintercept = theta, linetype = "dashed", color = "black", size = 1)


```


# Cálculo del Error cuadrático medio de $\hat{\theta}$ y de $\hat{\theta}^{BC}$

```{r}

# Definimos los estadísticos de orden X, Y, para eso X es el arreglo ordenado de x y Y es el arreglo ordenado de y 
X <- sort(x); 
Y <- sort(y); 

# Vamos a definir el estimador corregido por sesgo \theta BC 
w = c()
w[1] <- 1/2 + ((n-1)/n)^n/2

for(i in 2:n){
    w[i] <- -((n-i+1)/n)^n/2 + ((n-i)/n)^n/2
}

# Definimos la función que nos regresa el valor de mu_i 
mu_i <- function(i, n){
    sum <- 0;
    for(k in n-i+1:n){
        sum <- sum + 1/k; 
    }
    return(sum); 
}
# Definimos la función que nos regresa el valor de sigma_i^2
sigma_i <- function(i, n){
    sum <- 0;
    for(k in n-i+1:n){
        sum <- sum + 1/k^2; 
    }
    return(sum); 
}

MSE_theta <- ((1/lambdaAB - 1/lambdaBA)^2 + 1/lambdaAB^2 + 1/lambdaBA^2)/4*n^2; 

# Ahora calculamos MSE_theta_bc 

suma_1 <- 0; 
for(i in 1:n){
    suma_2 <- 0; 
    for(k in (i+1):n){
        if(k <= n){
            suma_2 <- suma_2 + w[i] * w[k]; 
        }
    }
    suma_1 <- suma_1 + (w[i]^2 + 2 * suma_2)* sigma_i(i, n); 
}

suma_3 <- 0; 
for(i in 1:n){
    suma_3 <- suma_3 + w[i] * mu_i(i, n);
}

MSE_theta_bc <- (1/lambdaAB^2 + 1/lambdaBA^2) * suma_1 + (1/lambdaAB - 1/lambdaBA)^2 * suma_3^2;


print(paste("raíz de MSE_theta = ", sqrt(MSE_theta)), quote = FALSE, digits = 10)
print(paste("raíz de MSE_theta_bc = ", sqrt(MSE_theta_bc)), quote = FALSE, digits = 10)

```

# Caso uniforme 

```{r}

# Las X's se distribuyen uniforme en el intervalo [0, lambdaAB] + d + theta
# Las Y's se distribuyen uniforme en el intervalo [0, lambdaBA] + d - theta
x <- runif(n, 0, lambdaAB) + thetaVector + dVector;
y <- runif(n, 0, lambdaBA) - thetaVector + dVector;

# Función para calcular la esperanza de un estadístico de orden 
esperanzas_Xi <- dVector + thetaVector + lambdaAB * 1:n * 1/(n+1);
esperanzas_Yi <- dVector - thetaVector + lambdaBA * 1:n * 1/(n+1);

res <- calcula_sesgos(x, y);

print(paste("theta_hat = ", res[1]), quote = FALSE, digits = 10)
print(paste("theta_bc = ", res[2]), quote = FALSE, digits = 10)

```

# Simulaciones 
    
```{r}
# Vectores para guardar registro de las estimaciones 
thetasHAT <- c(); 
thetasBC <- c();

M <- 1000; 

for(i in 1:M){
    # Definimos un vector x simulado de una exponencial con parámetro lambda = 1 
    x <- runif(n, 0, lambdaAB) + thetaVector + dVector;
    y <- runif(n, 0, lambdaBA) - thetaVector + dVector;
    # Obtenemos las estimacioes respectivas 
    res <- calcula_sesgos(x, y);
    thetasHAT[i] <- res[1];
    thetasBC[i] <- res[2];
}

# Vamos a producir un plot que contenga los dos histogramas sobrepuestos con ggplot 
library(ggplot2)

# Definimos un data frame con los datos de thetasHAT y thetasBC
difHAT <- theta - thetasHAT; 
difBC <- theta - thetasBC; 
indexes <- 1:M; 
df <- data.frame(indexes, thetasHAT, thetasBC, difHAT, difBC);

# Crear un plot con dos histogramas sobrepuestos
ggplot(df, aes(x = thetasHAT, fill = "Theta hat")) + 
    geom_histogram(alpha = 0.5, position = "identity", bins = 30) + 
    geom_histogram(aes(x = thetasBC, fill = "Theta bc"), alpha = 0.5, position = "identity", bins = 30) + 
    scale_fill_manual(values = c("Theta hat" = "red", "Theta bc" = "blue")) + 
    labs(x = "Valor", y = "Frecuencia", title = "Histograma de dos variables") + 
    geom_vline(xintercept = theta, linetype = "dashed", color = "black", size = 1)

# Crear un plot con dos histogramas sobrepuestos
ggplot(df, aes(x = difHAT, fill = "Dif Theta hat")) + 
    geom_histogram(alpha = 0.5, position = "identity", bins = 30) + 
    geom_histogram(aes(x = difBC, fill = "Dif Theta bc"), alpha = 0.5, position = "identity", bins = 30) + 
    scale_fill_manual(values = c("Dif Theta hat" = "red", "Dif Theta bc" = "blue")) + 
    labs(x = "Valor", y = "Frecuencia", title = "Histograma de dos variables") + 
    geom_vline(xintercept = 0, linetype = "dashed", color = "black", size = 1)

# Calcular los promedios acumulados de las series 1 y 2
df$prom_acumHAT <- cumsum(df$thetasHAT) / seq_along(df$thetasHAT)
df$prom_acumBC <- cumsum(df$thetasBC) / seq_along(df$thetasBC)

# Crear un plot con los promedios acumulados de las series 1 y 2
ggplot(df, aes(x = indexes)) +
  geom_line(aes(y = prom_acumHAT, color = "Cumm Theta Hat")) +
  geom_line(aes(y = prom_acumBC, color = "Cumm Theta BC")) +
  scale_color_manual(values = c("Cumm Theta Hat" = "red", "Cumm Theta BC" = "blue")) +
  labs(x = "Fecha", y = "Promedio acumulado", title = "Promedio acumulado de las simulaciones") + 
  geom_hline(yintercept = theta, linetype = "dashed", color = "black", size = 1)



```
