# Prueba del signo

## Muestras

Primero definimos las dos muestras a comparar
```{r}
muestras <- data.frame(indice = c(),
                   muestra1 = c(),
                   muestra2 = c())
```

La prueba a realizar es $H_0: P(+) = P(-)$ vs $H_a:P(+) > P(-)$, donde P() significa la proporción de casos postivos o negativos de $x_{i}-y_{i}$.


## prueba de hipótesis aproximada
```{r}
restasMuestra <- ifelse(muestras$muestra1-muestras$muestra2<0,1,0)
estadK <- sum(restasMuestra)

# Aproximación normal
pnorm(estadK,nrow(muestras),0.5) # p-value. Valores grandes de K quiere decir que el + es más probable.
```

CHECAR CÓMO ES LA APORXIMACIÓN normal

## prueba de hipótesis exacta

Vamos a calcular la función potencia para un caso muy particular de la prueba del signo.

Supongan que queremos probar la hipótesis de una cola $H_0: M=28$ vs $H_a: M >28$.
La región de rechazo es de la forma $R_{\alpha}=\{k | \sum_{i=k}^n {n \choose i}(1/2)^n \leq \alpha \}$. Escogemos como límite de la región el valor de $k$ entero más pequeño:

```{r}
# para este caso con una muestra de 16 y significancia alfa mostramos todos los valores de la función de "supervivencia"
n <- 16
alfa <- 0.05
round(pbinom(-0.01:n,n,0.5,lower.tail = F),6)  # empiezo de negativo porque lower.tail=F da P(X>x)
```

Una vez escogido el $k$, se realiza la prueba de hipótesis.

## función potencia

Si se quiere sacar la función potencia de forma exacta se realiza lo siguiente: 

```{r}
k <- 12 #utilizamos la k encontrada anteriormente
n <- 16
Po <- function(th,n=16){pbinom(k-1,n,th,lower.tail = F)}
Po <- Vectorize(Po)
curve(Po,from = 0, to = 1,n=200)
```


Si se quiere sacar la función potencia de forma aproximada se realiza lo siguiente: 

```{r}
k <- 12 #utilizamos la k encontrada anteriormente
n <- 16
Po <- function(th,n=16){pnorm((k-n*th-.5)/sqrt(n*th*(1-th)),lower.tail = F)}
Po <- Vectorize(Po)
curve(Po,from = 0, to = 1,n=200)

```
