---
output: reprex::reprex_document
knit: reprex::reprex_render
---

Proyecto final de estadística no paramétrica 

# A Real Example that Illustrates Interesting Properties of Bootstrap Bias Correction 

@author: Diego Velázquez
@author: Marcelino Sánchez 
@author: Enrique Vargas 

# Cálculo del estimador $\hat{\theta^{BC}}$. 

Dudas por hacer: 

1. En qué momento se aplica el Bootstrap? Se aplica sobre $\hat{\theta^{BC}}$ ? 

```{r}
n <- 10; 
lambda1 <- 1; 
lambda2 <- 5;   

# Definimos un vector x simulado de una exponencial con parámetro lambda = 1 
x <- rexp(n, lambda1); 
y <- rexp(n, lambda2); 

# Definimos los estadísticos de orden X, Y, para eso X es el arreglo ordenado de x y Y es el arreglo ordenado de y 
X <- sort(x)
Y <- sort(y)

# Vamos a definir el estimador corregido por sesgo \theta BC 
w = c()
w[1] <- 1/2 + ((n-1)/n)^n/2

for(i in 2:n){
    w[i] <- -((n-i+1)/n)^n/2 + ((n-i)/n)^n/2
}

theta_bc <- 0; 
for(i in 1:n){
    theta_bc <- theta_bc + w[i] * (X[i] - Y[i])
}

# Estimamos theta hat 
theta_hat <- (X[1] - Y[1])/2; 

# Cálculo alterno de \theta_bc para ver si tenemos lo mismo 
sum_1 <- 0;
for(i in 1:n){
    sum_1 <- sum_1 + ( ((n-i+1)/n)^n - ((n-i)/n)^n ) * (X[i] - Y[i])/2; 
}
theta_bc_2 <- X[1] - Y[1] - sum_1; 

print(paste("theta_hat = ", theta_hat), quote = FALSE, digits = 10)
print(paste("theta_bc = ", theta_bc), quote = FALSE, digits = 10)
print(paste("theta_bc 2 = ", theta_bc_2), quote = FALSE, digits = 10)

```

# Cálculo del Error cuadrático medio de $\hat{\theta}$ y de $\hat{\theta}^{BC}$

```{r}

# Definimos la función que nos regresa el valor de mu_i 
mu_i <- function(i, n){
    sum <- 0;
    for(k in n-i+1:n){
        sum <- sum + 1/k; 
    }
    return(sum); 
}
# Definimos la función que nos regresa el valor de sigma_i^2
sigma_i <- function(i, n){
    sum <- 0;
    for(k in n-i+1:n){
        sum <- sum + 1/k^2; 
    }
    return(sum); 
}

lambdaAB <- 1; 
lambdaBA <- 5;

n <- 10; 

MSE_theta <- ((1/lambdaAB - 1/lambdaBA)^2 + 1/lambdaAB^2 + 1/lambdaBA^2)/4*n^2; 
sqrt(MSE_theta); 

# Ahora calculamos MSE_theta_bc 

suma_1 <- 0; 
for(i in 1:n){
    suma_2 <- 0; 
    for(k in (i+1):n){
        if(k <= n){
            suma_2 <- suma_2 + w[i] * w[k]; 
        }
    }
    suma_1 <- suma_1 + (w[i]^2 + 2 * suma_2)* sigma_i(i, n); 
}
suma_1

suma_3 <- 0; 
for(i in 1:n){
    suma_3 <- suma_3 + w[i] * mu_i(i, n);
}

MSE_theta_bc <- (1/lambdaAB^2 + 1/lambdaBA^2) * suma_1 + (1/lambdaAB - 1/lambdaBA)^2 * suma_3^2;

sqrt(MSE_theta_bc)

print(paste("raíz de MSE_theta = ", sqrt(MSE_theta)), quote = FALSE, digits = 10)
print(paste("raíz de MSE_theta_bc = ", sqrt(MSE_theta_bc)), quote = FALSE, digits = 10)

```
