## Problema 6

### inciso a (prueba del signo)

Para la prueba del signo, se define $K$ como el número de observaciones que son mayores a $k_{0} = 2$ donde $p = 0.5$. Bajo $H_{0}$, se espera que $K \sim \text{Bin}(7, 0.5)$. La región
de rechazo es de la forma $K $geq l$ tal que $l$ es el número que satisface $\sum_{i=l}^{n} \binom{n}{i}(.5)^{n} \leq .1$  Viendo la distribución binomial con esos parámetros

```{r}
muestraUnica <- c(-3, -6, 1, 9, 4, 10, 12)

restasMuestra <- ifelse(muestraUnica-2>0,1,0)
(estadK <- sum(restasMuestra))

pbinom(-.1:7, size = 7, prob = 0.5, lower.tail = F)
```


Con lo cual, notamos que $l=6$ y no se rechaza la hipótesis nula, ya que el estadístico de prueba $K$ no rebasa el límite en donde se rechazaría contundentemente.

### inciso b (prueba del signo)

El nivel de significancia exacto es

```{r}
pbinom(5, size = 7, prob = 0.5, lower.tail = F)
```

### inciso c (prueba del signo)

En este ejercicio, los datos están apareados; con lo cual primero tomamos las diferencias de las observaciones y después calculamos el estadístico de prueba con estas diferencias como en el inciso anterior

```{r}
X <- c(126,131,153,125,119,102,116,163)
Y <- c(120,126,152,129,102,105,100,175)
(D <- X - Y)
(K <- sum(D < 2)) #creando el estadístico de prueba
```

En esta parte del ejercicio, se tiene una hipótesis alternativa de dos colas, y los parámetros son $n=8$,$p=0.5$,$k_{0} =2$ y $\alfa=0.1$. Tenemos que buscar $r$ y $s$ tales que las sumas de las colas de la $\text{Bin}(8, 0.5) sean menores a $\alfa/2 = 0.05$. Las probabilidades binomiales son:

```{r}
pbinom(0:8, size = 8, prob = .5)
round(pbinom(-0.01:8,8,0.5,lower.tail = F),6)
```

Con lo cual, el límite inferior es 1 y el límite superior es 7, para asegurar un nivel de significancia menor al $10$%. Y en este caso no volvemos a rechazar según nuestra prueba de hipótesis.

## inciso d (prueba del signo)

La probabilidad exacta tipo I es:

```{r}
pbinom(1,8,0.5,lower.tail=T) + (1 - pbinom(6,8,0.5))
```

### inciso e (prueba del signo)

Utilizaremos las estimaciones por regiones vistas en el tema de cuantiles. Con lo cual la región con confianza al 90% al menos es:

```{r}
(sort(D))
```

$(X_{(2)},X_{(7)})=(-4,16)$

### ### inciso a (Wilcox con signo)

Aplicando la prueba de rangos con signos de Wilcoxon, usamos la función wilcox.test con los parámetros adecuados:

```{r}
x <- c(-3,-6,1,9,4,10,12)
  wilcox.test(x, mu=2, alternative="greater",conf.level=0.9)
```

### Inciso b (wilcox)
Para calcular la probabilidad exacta del error tipo I usaremos la siguiente función que nos devuelve las probabilidades para cada punto del soporte de la distribución del estadístico de prueba:

```{r}
1 - psignrank(q = 0:28, n = 7)
```

Con lo cual notamos que para $t\geq 22$ se alcanzan las condiciones del error tipo I para funciones discretas y vemos que error tipo I exactamente es 0.0390625

### Inciso c (wilcox)

```{r}
wilcox.test(x=X,y=Y,paired=T, mu=2, alternative="two.sided",conf.level=0.90,
              conf.int=T)
```

Con lo cual no se rechaza la hipótesis

### Inciso d (wilcox)

```{r}
1 - psignrank(q = 0:36, n = 8)
```

Con lo cual notamos que para $t\geq 28$ se alcanzan las condiciones del error tipo I para funciones discretas y vemos que error tipo I exactamente es 0.09765625

### Inciso e (wilcox)

Está dado por:

```{r}
wilcox.test(x=X,y=Y,paired=T, mu=2, alternative="two.sided",conf.level=0.90,
              conf.int=T)
```


## Problema 8

### inciso a

El curso es efectivo si las ventas después de tomar el curso son mayores que las que se daban antes de tomar el curso. Entonces la hipótesis nula se puede establecer en términos de la diferencia $D_{i} = despues_{i}- antes_{i}$ como $H_{0} : k_{0} = 0$ vs $H_{a} :k_{0}>0$.

```{r}
antes <- c(90,83,105,97,110,78)
despues <- c(97,80,110,93,123,84)
D <- despues - antes
sort(D)
```

Entonces el número de valores que son mayores que la mediana es $K = 4$. Bajo $H_{0}$, la estadística $K$ se distribuye como \text{Bin}(6, 0.5). Entonces el p-value es:

```{r}
sum(dbinom(4:6,size = 6,prob=0.5))
```

Con lo cual no rechazamos y no tenemos evidencia de que el curso haya sido efectivo.

### inciso b

Con el nivel de confianza cercano al 90%, tenemos que hayar los límites de la dis- tribución binomial bajo la hipótesis nula para encontrar los índices de las respectivas estadísticas de orden. Entonces debemos acumular menos de 5% de lado izquierdo y menos de 5% de lado derecho. Como los valores de la binomial son


```{r}
pbinom(0:6, size = 6, prob = .5)
round(pbinom(-0.01:6,6,0.5,lower.tail = F),6)
```

Con lo cual encontramos que los límites inferiores y superiores son respectivamente 1 y 5. Con los cuales presentaríamos el siguiente nivel de confianza: 

```{r}
sum(dbinom(1:5,6,0.5))
(sort(D))
```

Y el intervalo es $(X_{(1)},X_{(6)})=(-4,13)$


### Inciso c

Ahora realizamos la prueba de Wilcox con signo

```{r}
wilcox.test(antes,despues,mu=0,alternative="greater",paired=T)

```

No rechazamos y obtenemos la misma conclusión de antes. Notar que debemos suponer que tenemos datos apareados.

### Inciso d
Y obtenemos el siguiente intervalo de confianza al 90%
```{r}
wilcox.test(antes,despues,mu=0,alternative="two.sided",paired=T,conf.level=0.9,conf.int=T)
```

## Problema 9

```{r}
X <- c(7.2, 8.3, 5.6, 7.4, 7.8, 5.2, 9.1, 5.8) #datos de la variable aleatoria X
```

La variable aleatoria en este ejercicio es $X$ = número de horas de sueño de los mexicanos adultos. Traduciendo, el ejercicio nos está pidiendo:

a) $H_{0} ∶\text{med}(X)=7.5$ vs $H_{a} ∶\text{med}(X)<7.5$,porque lo que se quiere probar es que los mexicanos hoy duermen menos que en el pasado. En este caso, se puede utilizar la prueba del signo o bien, la prueba del signo con rango de Wilcoxon.
Si usamos la prueba del signo. En donde si rechazamos estaríamos concluyendo que las personas en México están durmiendo menos. Para probar esto conocemos dos pruebas: Wilcoxon de rangos con signo y la prueba del signo. 

En la prueba de Wilcoxon se asume que la distribución es simétrica y se toma en cuenta el nivel de distancia que hay con respecto a la mediana. En cambio, la prueba del signo es más general en el sentido que no asume que la distribución es simétrica.

Ahora dado que en cierta forma sí nos interesa la distancia con repecto a la mediana (ya que eso nos confirmaría más si los mexicanos duermen menos actualmente) entonces la prueba de Wilcoxon estaría más adecuada para los supuestos, pero tenemos sospechas que la distribución de horas que duermen las personas no es simétrica y está sesgada a la izquierda. Con lo cual haremos las dos pruebas y en caso de empate preferiremos la prueba del signo, con ciertas sospechas.

Primero haremos Wilcoxon:
```{r}
wilcox.test(x = X, mu = 7.5, alternative = "less")

```

En esta prueba no rechazamos.

Ahora realizamos la prueba del signo: 

```{r}
restasMuestra <- ifelse(X-7.5>0,1,0)

#estadístico
(estadK <- sum(restasMuestra))

n <- 8
alfa <- 0.05

# p-value
round(pbinom(estadK,n,0.5),6) 
```

No rechazamos tampoco. Y se concluye que en general los mexinos no duermen menos horas.

b) De aquí procedemos a realizar la siguiente prueba para determinar si el 5% de la población que menos duerme ha disminuido sus horas de dormir.

$H_{0}:p_{.05}=6$ vs $H_{a}:p_{.05}<6$
En este caso solo podemos usar la prueba del signo:


```{r}
restasMuestra <- ifelse(X-6>0,1,0)

#estadístico
(estadK <- sum(restasMuestra))

n <- 8

# p-value
round(pbinom(estadK,n,0.95),6) #en nuestro caso debemos recordar que como hemos calculado las D_{i} entonces nuestros estadístico se distribuye Binom(n,1-p) donde p es el percentil considerado
```

En este caso sí se rechaza la hipótesis nula. Y concluimos que el 5% de la población sí está durmiendo menos.


c) Por último, plateamos el problema de saber si el 5% de la población que más duerme está durmiendo menos. Para esto realizamos la siguiente prueba de hipótesis: $H_{0}:p_{.95}=9$ vs $H_{a}:p_{.95}<9$:

```{r}
p <- 0.95 # percentil considerado.
(K <- sum(X > 9))

round(pbinom(K-1,8, 1-p, lower.tail = F),8)

round(pbinom(K,8, .05),8)

```


Con lo cual no rechazamos

## 1. 
Se mide la altura de los nidos (en metros) de dos especies de pájaros carpinteros. Probar por diferencias entre las alturas de los nidos usando la prueba de suma de rangos de Wilcoxon

```{r}
especie_A <- c(5.1, 9.4, 7.2, 8.1, 8.8)
especie_B <- c(2.5, 4.2, 6.9, 5.5, 5.3)
wilcox.test(especie_A, especie_B)
```
Observamos que con un nivel de significancia de $\alpha = 0.05$, no rechazamos la hipótesis nula (p = 0.055). Por lo que 
no tenemos evidencia suficiente para afirmar que son distintas. 

## 2. 
Crear un conjunto de datos ficticio donde la prueba de la suma de rangos de Wilcoxon y la prueba $t$ que lleve a diferentes conclusiones al 5% de significancia. ( _Hint:_ Tratar un conjunto de datos  en los que un tratamiento tiene observaciones muy grandes en comparación con todas las otras observaciones en el otro tratamiento).
```{r}
# Vamos a tomar dos tratamientos de VIH para disminución de la carga viral 
tratA <- c(1626, 144, 110, 1710, 619, 1010, 2530, 232, 2418, 637, 382, 40, 772, 594, 776)
tratB <- c(16200 , 14400 , 2531, 13400, 5246 , 17945, 17667, 9205, 908, 73285, 1167, 174107, 25600)

# Prueba de suma de rangos de wilcoxon y la prueba t 
wilcox.test(tratA, tratB)
t.test(tratA, tratB)
```


## 4. 
Los datos que se muestran son los registros de heridas en cabeza para dummies del lado del conductor en pruebas de choques de varios coches. Probar para diferencias entre los grupos de tipo de vehículo usando la prueba de Kruskal-Wallis. Separa las medias usando las versiones de rangos de los criterios LSD y HSD.

```{r}
datos <- data.frame(
  casos = c(791, 846, 1024, 1007, 399, 1279, 407, 1656, 1036, 1226,
             423, 541, 517, 1328, 471, 533, 863, 786, 551, 1068,
             551, 1068, 757, 1114, 920, 1809, 1238, 918, 1339, 603,
             712, 435, 298, 733, 1200, 1701, 707, 790, 800, 480,
             1345, 1269, 1477, 758, 996, 1306, 968, 943, 1026, 1564,
             985, 1074, 742, 985, 1342, 1184, 977, 1465, 892, 1074,
             805, 2613, 903, 949, 1183, 1051, 1387, 1320, 1434, 1603),
  tipo_auto = factor(rep(c("Compacto", "Pesado", "Ligero", "Medio", "MPV", 
                           "Pickup", "Van"),rep(10,7))))
# Vamos a generar boxplots 
with(datos, plot(casos ~ tipo_auto))
# Pruebas de comparación 
kruskal.test(casos ~ tipo_auto, data = datos)

pairwise.wilcox.test(datos$casos, datos$tipo_auto,p.adjust.method = "bonf")

```
Al realizar la prueba de Wilcoxon de rangos, observamos que el único grupo que sí parece ser distinto es el de Van y el Pesado (p = 0.044). 

# Kruskal-Wallis. Separa las medias usando las versiones de rangos de los criterios LSD y HSD ? 

## 5. 
Para los datos en la siguiente tabla, obtener la distribución de permutación de la media de las diferencias

```{r}
trt1 <- c(100, 250, 50, 80)
trt2 <- c(112, 240, 58, 82)

# 1. Tomar todas las diferencias y ordenarlas 
d <- outer(trt1, trt2, "-")
dim(d) <- NULL 
d_ord <- sort(d)
median(d) # Hodges-Lehman

# 2. Calcular la mediana de las diferencias 
d0 <- expand.grid(trt1 ,trt2)
(U0 <- sum(d0$Var1 < d0$Var2))  # U0 observada

B <- 200000
U <- numeric(B)
for(i in 1:B){
  x <- sample(c(trt1, trt2),6)
  y <- setdiff(c(trt1, trt2),x)
  d <- expand.grid(x,y)
  U[i] <- sum(d$Var1 < d$Var2)
}
hist(U)

# 3. Encontrar los cuantiles de la distirbución U 

```



## 10.
El gobierno del `Peje` quiere comprar pintura fluorescente para pintar el cerro de Santa Lucía y que los aviones no se estrellen al aterrizar. La elección se ha reducido a dos marcas de pintura de proveedores probos: A: `Bartlett Paint Inc.` y B: `El tigre somos todos`.  Se pintan 20 rayas a la puntita del cerro (que ahora parece tigre). Diez son pintadas con A y las otras 10 rayas son pintadas con B, en orden aleatorio. Las rayas son inspeccionadas 6 meses después por la Secretaria de la Función Pública (la camarada Sandoval) y ordenadas de acuerdo al desgaste de la pintura. Los resultados son los siguientes:

```{r}
Pintura_A <- c(2, 3, 4, 6, 8, 9, 10, 12, 13, 14 )
Pintura_B <- c(1, 5, 7, 11, 15, 16, 17, 18, 19, 20)

datos <- data.frame(
  desgaste = c(2, 3, 4, 6, 8, 9, 10, 12, 13, 14 , 1, 5, 7, 11, 15, 16, 17, 18, 19, 20),
  tipo = factor(rep(c("A", "B"),rep(10,2))))


with(datos, plot(desgaste ~ tipo))


wilcox.test(Pintura_A, Pintura_B, alternative = "less")

```

¿Hay alguna diferencia significativa entre las dos marcas de pintura?
Observamos que, después de aplicar la prueba de Wilcoxon para comparaciones de medias, 
rechazamos la hipótesis nula que afirma que hay igualdad de medias (p = 0.037). Por lo que concluímos que la media del desgaste de la 
pintura B es mayor, por lo que concluímos que la puntura A es más óptimna. 




