## Problema 6

### inciso a (prueba del signo)

Para la prueba del signo, se define $K$ como el número de observaciones que son mayores a $k_{0} = 2$ donde $p = 0.5$. Bajo $H_{0}$, se espera que $K \sim \text{Bin}(7, 0.5)$. La región
de rechazo es de la forma $K $geq l$ tal que $l$ es el número que satisface $\sum_{i=l}^{n} \binom{n}{i}(.5)^{n} \leq .1$  Viendo la distribución binomial con esos parámetros

```{r}
muestraUnica <- c(-3, -6, 1, 9, 4, 10, 12)

restasMuestra <- ifelse(muestraUnica-2>0,1,0)
(estadK <- sum(restasMuestra))

pbinom(-.1:7, size = 7, prob = 0.5, lower.tail = F)
```


Con lo cual, notamos que $l=6$ y no se rechaza la hipótesis nula, ya que el estadístico de prueba $K$ no rebasa el límite en donde se rechazaría contundentemente.

### inciso b (prueba del signo)

El nivel de significancia exacto es

```{r}
pbinom(5, size = 7, prob = 0.5, lower.tail = F)
```

### inciso c (prueba del signo)

En este ejercicio, los datos están apareados; con lo cual primero tomamos las diferencias de las observaciones y después calculamos el estadístico de prueba con estas diferencias como en el inciso anterior

```{r}
X <- c(126,131,153,125,119,102,116,163)
Y <- c(120,126,152,129,102,105,100,175)
(D <- X - Y)
(K <- sum(D < 2)) #creando el estadístico de prueba
```

En esta parte del ejercicio, se tiene una hipótesis alternativa de dos colas, y los parámetros son $n=8$,$p=0.5$,$k_{0} =2$ y $\alfa=0.1$. Tenemos que buscar $r$ y $s$ tales que las sumas de las colas de la $\text{Bin}(8, 0.5) sean menores a $\alfa/2 = 0.05$. Las probabilidades binomiales son:

```{r}
pbinom(0:8, size = 8, prob = .5)
round(pbinom(-0.01:8,8,0.5,lower.tail = F),6)
```

Con lo cual, el límite inferior es 1 y el límite superior es 7, para asegurar un nivel de significancia menor al $10$%. Y en este caso no volvemos a rechazar según nuestra prueba de hipótesis.

## inciso d (prueba del signo)

La probabilidad exacta tipo I es:

```{r}
pbinom(1,8,0.5,lower.tail=T) + (1 - pbinom(6,8,0.5))
```

### inciso e (prueba del signo)

Utilizaremos las estimaciones por regiones vistas en el tema de cuantiles. Con lo cual la región con confianza al 90% al menos es:

```{r}
(sort(D))
```

$(X_{(2)},X_{(7)})=(-4,16)$

### ### inciso a (Wilcox con signo)

Aplicando la prueba de rangos con signos de Wilcoxon, usamos la función wilcox.test con los parámetros adecuados:

```{r}
x <- c(-3,-6,1,9,4,10,12)
  wilcox.test(x, mu=2, alternative="greater",conf.level=0.9)
```

### Inciso b (wilcox)
Para calcular la probabilidad exacta del error tipo I usaremos la siguiente función que nos devuelve las probabilidades para cada punto del soporte de la distribución del estadístico de prueba:

```{r}
1 - psignrank(q = 0:28, n = 7)
```

Con lo cual notamos que para $t\geq 22$ se alcanzan las condiciones del error tipo I para funciones discretas y vemos que error tipo I exactamente es 0.0390625

### Inciso c (wilcox)

```{r}
wilcox.test(x=X,y=Y,paired=T, mu=2, alternative="two.sided",conf.level=0.90,
              conf.int=T)
```

Con lo cual no se rechaza la hipótesis

### Inciso d (wilcox)

```{r}
1 - psignrank(q = 0:36, n = 8)
```

Con lo cual notamos que para $t\geq 28$ se alcanzan las condiciones del error tipo I para funciones discretas y vemos que error tipo I exactamente es 0.09765625

### Inciso e (wilcox)

Está dado por:

```{r}
wilcox.test(x=X,y=Y,paired=T, mu=2, alternative="two.sided",conf.level=0.90,
              conf.int=T)
```


## Problema 8

### inciso a

El curso es efectivo si las ventas después de tomar el curso son mayores que las que se daban antes de tomar el curso. Entonces la hipótesis nula se puede establecer en términos de la diferencia $D_{i} = despues_{i}- antes_{i}$ como $H_{0} : k_{0} = 0$ vs $H_{a} :k_{0}>0$.

```{r}
antes <- c(90,83,105,97,110,78)
despues <- c(97,80,110,93,123,84)
D <- despues - antes
sort(D)
```

Entonces el número de valores que son mayores que la mediana es $K = 4$. Bajo $H_{0}$, la estadística $K$ se distribuye como \text{Bin}(6, 0.5). Entonces el p-value es:

```{r}
sum(dbinom(4:6,size = 6,prob=0.5))
```

Con lo cual no rechazamos y no tenemos evidencia de que el curso haya sido efectivo.

### inciso b

Con el nivel de confianza cercano al 90%, tenemos que hayar los límites de la dis- tribución binomial bajo la hipótesis nula para encontrar los índices de las respectivas estadísticas de orden. Entonces debemos acumular menos de 5% de lado izquierdo y menos de 5% de lado derecho. Como los valores de la binomial son


```{r}
pbinom(0:6, size = 6, prob = .5)
round(pbinom(-0.01:6,6,0.5,lower.tail = F),6)
```

Con lo cual encontramos que los límites inferiores y superiores son respectivamente 1 y 5. Con los cuales presentaríamos el siguiente nivel de confianza: 

```{r}
sum(dbinom(1:5,6,0.5))
(sort(D))
```

Y el intervalo es $(X_{(1)},X_{(6)})=(-4,13)$


### Inciso c

Ahora realizamos la prueba de Wilcox con signo

```{r}
wilcox.test(antes,despues,mu=0,alternative="greater",paired=T)

```

No rechazamos y obtenemos la misma conclusión de antes. Notar que debemos suponer que tenemos datos apareados.

### Inciso d
Y obtenemos el siguiente intervalo de confianza al 90%
```{r}
wilcox.test(antes,despues,mu=0,alternative="two.sided",paired=T,conf.level=0.9,conf.int=T)
```

## Problema 9





