# Tarea 4

## Integrantes:

- Marcelino Sánchez Rodríguez 191654
-Diego Arturo Velázquez Trejo 187931
-Enrique Vargas 185111

```{r}
library(bootstrap)
library(boot)
```

## Problema 1

Residuos de aflatoxin en crema de cacahuate: En una preuba real, 12 lotes de crema de cacahuate tienen
residuos de aflatoxin en partes por mil millones de 4.94, 5.06, 4.53, 5.07, 4.99, 5.16, 4.38, 4.43, 4.93, 4.72, 4.92
y 4.96.
•a) ¿Cuántas posibles muestras bootstrap hay?

```{r}
datos1 <- c(4.94, 5.06, 4.53, 5.07, 4.99, 5.16, 4.38, 4.43, 4.93, 4.72, 4.92,4.96)
ndatos1 <- length(datos1)

#utilizamos la fórmula

paste0("Las posibles muestras bootstrap que hay son: ",choose(2*ndatos1-1, ndatos1))
```

•b) Calcular 50 muestras bootstrap, (fijar la semilla en 100) y encontrar la media de los correspondientes
elementos de la muestra del conjunto de datos.

```{r}
set.seed(100)

Tn <- function(x){mean(datos1[x])}

boots <- bootstrap(1:ndatos1, nboot = 50, theta = Tn)
```

•c) Calcular la media de las medias bootstrap. Comparar con la media del conjunto de datos original.

```{r}
(b_boot <- mean(boots$thetastar) )  # estimación de media
(that <- mean(datos1))
```


•d) Encontrar el mínimo y el máximo de las 50 medias bootstrap. Este es un intervalo de confianza muy crudo de la media
```{r}
print("Mínimo")
(min(boots$thetastar))
print("Máximo")
(max(boots$thetastar))
```


## Problema 2

Accidentes de aerolíneas: De acuerdo al U.S. National transportation safety Board, el número de accidentes
aéreos por año de 1983 a 2006 fueron:
```{r}
accidentes <- c(23,16,21, 24, 34, 30, 28, 24, 26, 18, 23, 23, 36, 37, 49, 50, 51,
56, 46, 41, 54, 30, 40, 31)

lenAcci <- length(accidentes)
```
•a) Para los datos de la muestra, calcular la media y su error estándar, y la mediana.

```{r}
(mediaAccid <- mean(accidentes))

(sdAccid <- sd(accidentes))
```

•b) Calcular muestras jackknife de la media y la mediana con estimadores de sus errores estándar.
También calcular la mediana de los estimados de medianas

```{r}
print("Mediana")
Tn1 <- function(x){median(accidentes[x])}

jackA <- jackknife(1:lenAcci, theta = Tn1)

(jackA$jack.se) # error estándar

(jackA$jack.bias) # sesgo


(median(jackA$jack.values))
print("Media")
Tn2 <- function(x){mean(accidentes[x])}

jackB <- jackknife(1:lenAcci, theta = Tn2)

(jackB$jack.se) # error estándar

(jackB$jack.bias) # sesgo


```

•c) Repetir (b) con B = 1000 muestras bootstrap (fijando la semilla en 1)

```{r}
set.seed(1)

Tn3 <- function(x){median(accidentes[x])}

bootsA <- bootstrap(1:lenAcci, nboot = 1000, theta = Tn3)

(median(bootsA$thetastar) ) # estimador de mediana

(sd(bootsA$thetastar)) #estimador de desviación estándar


Tn4 <- function(x){mean(accidentes[x])}

bootsB <- bootstrap(1:lenAcci, nboot = 1000, theta = Tn4)

(sd(bootsB$thetastar)) #estimador de desviación estándar

(mean(bootsB$thetastar))

```

•d) Comparar (a),(b) y (c). ¿Cómo se comparan los resultados de cada método?

Cuando se trata de calcular la mediana, se nota que los 3 procedimientos dan el mismo resultado y quien presenta la menor desviación estándar en cuanto a calcular mediana estimada es el método bootstrap.

Por otra parte, cuando se trata de calcular la media, el jackknife es el procedimiento que más se acerca a la media de la muestra y tiene la menor desviación estándar comparado con el método bootstrap. 

## Problema 3

Con los datos del ejercicio 1:
•a) Calcular un intervalo de confianza de 95% para la media usando la distribución t de Student
estándar.
•b) Encontrar un intervalo de confianza de 95% usando el método percentil.
•c) Encontrar un intervalo de confianza de 95% usando el método BCa.
•d) Encontrar un intervalo de confianza de 95% usando el método percentil-t.

```{r}
#preparamos los estadísticos y bootstrap
set.seed(1000)
#los normales
mediaInt <- function(x,ind){mean(x[ind])}
boot1 <- boot(data = datos1, statistic = mediaInt, R = 2000)
hist(boot1$t, breaks = 50)

#con t de Student

mediaInt2 <- function(x,ind){
                     thetahat.star <- mean(x[ind])
                     var.star <- sum((x[ind]-thetahat.star)^2)/(length(x[ind]))^2
                     return(c(thetahat.star,var.star))}
boot2 <- boot(data = datos1, statistic = mediaInt2, R = 2000)
hist(boot2$t[,1], breaks = 75)
```

```{r}
# procedemos a hacer tabla con intervalos de confianza
(a1 <- boot.ci(boot1, conf = c(0.90,0.95), type = c("norm", "basic", "perc", "bca")))
(a2 <- boot.ci(boot2, conf = c(0.90,0.95), type = "stud"))
tabla <- data.frame(intervalo = c("Normal", "Basico","Percentile", "BCa", "student"),
                    lim.inf = c(a1$normal[2,2], a1$basic[2,4], a1$percent[2,4],
                                a1$bca[2,4], a2$student[2,4]),
                    lim.sup = c(a1$normal[2,3], a1$basic[2,5], a1$percent[2,5],
                                a1$bca[2,5], a2$student[2,5]))
 dotchart(tabla$lim.inf,labels = tabla$intervalo,xlim=range(tabla$lim.inf,tabla$lim.sup),
          pch = 19, main = "Intervalos bootstrap")
 points(tabla$lim.sup,1:nrow(tabla), col = "blue", pch = 19)
 abline(v= mean(datos1))
 for(i in 1:5) segments(tabla$lim.inf[i],i,tabla$lim.sup[i],i, lwd = 4)
```


•e) ¿Cómo se comparan los intervalos? ¿En qué intervalos confían?

El intervalo student refleja mucha incertidumbre y es muy grande, los demás intervalos son en cierta forma más chicos. Sin embargo, se observa que el intervalo Percentile está más centrado con respecto a estimador máximo verosímil que los demás; por lo que podríamos decir que este intervalo es de las mejores aproximaciones.

## Pregunta 6

```{r}

#Establezco mi funcion de la varianza para el jacknife
estadistico_0 = function(ind,x){var(x[ind])}


#Hago un ciclo de 100 muestras de tamño 20

estimadores_jk<-c()
estimadores_bs<-c()
for (i in 1:100){
  x0<-rnorm(20,1,1)
  boot0_jk<-jackknife(1:20, estadistico_0, x0)
  ind <- sample(1:20, replace = T)
  #boot0_bs<-boot(data = x0, statistic = estadistico0, R = 20)
  estimadores_jk[i]<-mean(boot0_jk$jack.values)
  estimadores_bs[i]<-var(x0[ind])
}

#Comparamos Bootstrap vs Jacknife
(mean(estimadores_bs))
(mean(estimadores_jk))
(sd(estimadores_bs))
(sd(estimadores_jk))

```


Tiene una menos desviacion estandar el estimador Jacknife

## Porblema 7

```{r}
##Inciso a
#Muestra de tamaño 20 de una Chi grado 1
x1<-rchisq(20,1)


##Intervalo teórico al 95% de confianza
(ic<-c(mean(x)*20/qchisq(.975,20),mean(x)*20/qchisq(.025,20)))


##Inciso c

#Formula del estimador:

estadistico_2<-function(x,ind){
  media<-mean(x[ind])
  desv_est<-sqrt(sum((x[ind]-medias)^2)/(length(x[ind]))^2)
  return(c(media,desv_est))
}

#Boot de los estimadores de la media (t1)
# y desviacion estandar(t2)

(boot2 <- boot(data = x1, statistic = estadistico_2, R = 1000))

#Intervalo de confianza al 95%

(ic2 <- boot.ci(boot2, conf = c(0.95), type = c("stud")))

#Inciso b

x2<-rnorm(20)

estadistico_1<- function(x,ind){(mean(x[ind])-mean(x))/sd(x[ind])}
(boot1 <- boot(data = x2, statistic = estadistico_1, R = 1000))


(ic1 <- boot.ci(boot1, conf = c(0.95), type = c("norm")))
```

El intervalo de confianza de la muestra boot strap
por el metodo de t-studentes es el más exacto