# Tarea 4

## Integrantes:

- Marcelino Sánchez Rodríguez

-Diego Arturo Velázquez Trejo

## Problema 1

Residuos de aflatoxin en crema de cacahuate: En una preuba real, 12 lotes de crema de cacahuate tienen
residuos de aflatoxin en partes por mil millones de 4.94, 5.06, 4.53, 5.07, 4.99, 5.16, 4.38, 4.43, 4.93, 4.72, 4.92
y 4.96.
•a) ¿Cuántas posibles muestras bootstrap hay?

```{r}
datos1 <- c(4.94, 5.06, 4.53, 5.07, 4.99, 5.16, 4.38, 4.43, 4.93, 4.72, 4.92,4.96)
ndatos1 <- length(datos1)

#utilizamos la fórmula

paste0("Las posibles muestras bootstrap que hay son: ",choose(2*ndatos1-1, ndatos1))
```

•b) Calcular 50 muestras bootstrap, (fijar la semilla en 100) y encontrar la media de los correspondientes
elementos de la muestra del conjunto de datos.

```{r}
set.seed(100)

Tn <- function(x){mean(datos1[x])}

boots <- bootstrap(1:ndatos1, nboot = 50, theta = Tn)
```

•c) Calcular la media de las medias bootstrap. Comparar con la media del conjunto de datos original.

```{r}
(b_boot <- mean(boots$thetastar) )  # estimación de media
(that <- mean(datos1))
```


•d) Encontrar el mínimo y el máximo de las 50 medias bootstrap. Este es un intervalo de confianza muy crudo de la media
```{r}
print("Mínimo")
(min(boots$thetastar))
print("Máximo")
(max(boots$thetastar))
```


## Problema 2

Accidentes de aerolíneas: De acuerdo al U.S. National transportation safety Board, el número de accidentes
aéreos por año de 1983 a 2006 fueron:
```{r}
accidentes <- c(23,16,21, 24, 34, 30, 28, 24, 26, 18, 23, 23, 36, 37, 49, 50, 51,
56, 46, 41, 54, 30, 40, 31)
```
•a) Para los datos de la muestra, calcular la media y su error estándar, y la mediana.

```{r}
(mediaAccid <- mean(accidentes))

(sdAccid <- sd(accidentes))
```

•b) Calcular muestras jackknife de la media y la mediana con estimadores de sus errores estándar.
También calcular la mediana de los estimados de medianas

```{r}

```
•c) Repetir (b) con B = 1000 muestras bootstrap (fijando la semilla en 1)
•d) Comparar (a),(b) y (c). ¿Cómo se comparan los resultados de cada método?
