## Problema 6

### inciso a (prueba del signo)

Para la prueba del signo, se define $K$ como el número de observaciones que son mayores a $k_{0} = 2$ donde $p = 0.5$. Bajo $H_{0}$, se espera que $K \sim \text{Bin}(7, 0.5)$. La región
de rechazo es de la forma $K $geq l$ tal que $l$ es el número que satisface $\sum_{i=l}^{n} \binom{n}{i}(.5)^{n} \leq .1$  Viendo la distribución binomial con esos parámetros

```{r}
muestraUnica <- c(-3, -6, 1, 9, 4, 10, 12)

restasMuestra <- ifelse(muestraUnica-2>0,1,0)
(estadK <- sum(restasMuestra))

pbinom(-.1:7, size = 7, prob = 0.5, lower.tail = F)
```


Con lo cual, notamos que $l=6$ y no se rechaza la hipótesis nula, ya que el estadístico de prueba $K$ no rebasa el límite en donde se rechazaría contundentemente.

### inciso b (prueba del signo)

El nivel de significancia exacto es

```{r}
pbinom(5, size = 7, prob = 0.5, lower.tail = F)
```

### inciso c (prueba del signo)

En este ejercicio, los datos están apareados; con lo cual primero tomamos las diferencias de las observaciones y después calculamos el estadístico de prueba con estas diferencias como en el inciso anterior

```{r}
X <- c(126,131,153,125,119,102,116,163)
Y <- c(120,126,152,129,102,105,100,175)
(D <- X - Y)
(K <- sum(D < 2)) #creando el estadístico de prueba
```

En esta parte del ejercicio, se tiene una hipótesis alternativa de dos colas, y los parámetros son $n=8$,$p=0.5$,$k_{0} =2$ y $\alfa=0.1$. Tenemos que buscar $r$ y $s$ tales que las sumas de las colas de la $\text{Bin}(8, 0.5) sean menores a $\alfa/2 = 0.05$. Las probabilidades binomiales son:

```{r}
pbinom(0:8, size = 8, prob = .5)
round(pbinom(-0.01:8,8,0.5,lower.tail = F),6)
```

Con lo cual, el límite inferior es 1 y el límite superior es 7, para asegurar un nivel de significancia menor al $10$%. Y en este caso no volvemos a rechazar según nuestra prueba de hipótesis.

## inciso d (prueba del signo)

La probabilidad exacta tipo I es:

```{r}
pbinom(1,8,0.5,lower.tail=T) + (1 - pbinom(6,8,0.5))
```

### inciso e (prueba del signo)

Utilizaremos las estimaciones por regiones vistas en el tema de cuantiles. Con lo cual la región con confianza al 90% al menos es:

```{r}
(sort(D))
```

$(X_{(2)},X_{(7)})=(-4,16)$

### ### inciso a (Wilcox con signo)

Aplicando la prueba de rangos con signos de Wilcoxon, usamos la función wilcox.test con los parámetros adecuados:

```{r}
x <- c(-3,-6,1,9,4,10,12)
  wilcox.test(x, mu=2, alternative="greater",conf.level=0.9)
```

### Inciso b (wilcox)
Para calcular la probabilidad exacta del error tipo I usaremos la siguiente función que nos devuelve las probabilidades para cada punto del soporte de la distribución del estadístico de prueba:

```{r}
1 - psignrank(q = 0:28, n = 7)
```

Con lo cual notamos que para $t\geq 22$ se alcanzan las condiciones del error tipo I para funciones discretas y vemos que error tipo I exactamente es 0.0390625

### Inciso c (wilcox)

```{r}
wilcox.test(x=X,y=Y,paired=T, mu=2, alternative="two.sided",conf.level=0.90,
              conf.int=T)
```

Con lo cual no se rechaza la hipótesis

### Inciso d (wilcox)

```{r}
1 - psignrank(q = 0:36, n = 8)
```

Con lo cual notamos que para $t\geq 28$ se alcanzan las condiciones del error tipo I para funciones discretas y vemos que error tipo I exactamente es 0.09765625

### Inciso e (wilcox)

Está dado por:

```{r}
wilcox.test(x=X,y=Y,paired=T, mu=2, alternative="two.sided",conf.level=0.90,
              conf.int=T)
```